臺灣臺南地方法院民事判決　九十年度保險字第二八號
　　原　　　告　丙　○　○
　　　　　　　　　　　　　　 .
　　法定代理人　乙　○　○
　　訴訟代理人　甲　○　○
右當事人間請求給付保險金事件，本院判決如左：
    主      文
原告之訴及其假執行之聲請均駁回。
訴訟費用由原告負擔。
    事實及理由
一、本件原告起訴主張：緣原告因商務於民國（下同）八十八年一月十六日前往中國
    大陸六日，於同年月十九日返回台灣。原告於出國前，與被告公司訂立旅行平安
    保險契約，以原告本人為被保險人，原告之女賴虹樺為受益人，並已交付被告公
    司保險費，約定保險期間自八十八年一月十六日八時起至同年月二十二日八時止
    計六日。惟於保險期間即八十八年一月十八日，原告意外於中國大陸廣東省東莞
    市遭人以刀砍傷左手致原告左姆指、食指割斷傷，已符合上開兩造間訂立之海外
    旅行平安保險契約所約定之第五級殘廢，是原告於八十八年一月十九日返國後，
    乃依上開保險契約相關條款之規定，向被告公司申請給付原告第五級殘廢保險金
    新台幣（下同）一百五十萬元。詎被告公司竟藉詞以「．．．惟本案經瞭解臺端
    所述之意外事故，尚無法認定是本契約保單條款所約定之保險事故，故實難依所
    請以為給付．．．」云云為由，拒不依約給付，原告乃另以郵局存證信函通知被
    告公司，限期被告公司依約履行，惟期限屆滿後，被告公司竟仍不置理。為此，
    爰依保險契約之法律關係，訴請被告給付保險金等語。並聲明：（一）被告應給
    付原告一百五十萬元，及自起訴狀繕本送達之翌日起至清償日止，按週年利率百
    分之五計算之利息。（二）願供擔保，請准宣告假執行。
二、被告則以：（一）原告迄未提供意外傷害事故證明文件，以證明系爭保險契約之
    意外傷害保險事故存在，是其請求給付系爭保險金，顯屬無理由：依系爭保險契
    約之約定，原告茍如遭遇外來突發之意外事故而致成殘廢程度者，方得請求被告
    給付系爭保險金，惟據原告提出之大陸地區東莞市人民醫院疾病診斷證明書僅載
    明「病情簡介：左手刀砍傷疼痛流血半小時」、「臨床診斷：左手姆指食指割斷
    傷」、「醫師意見：門診治療」等語，僅係對原告之就醫及傷害情狀予以診療判
    斷之記載，並無對其致成傷害之原因事實加以記載，是該證明書自不具任何實質
    之證明作用。（二）原告主張其係遭第三人用刀砍斷左手姆指、食指而致成殘廢
    ，依舉證責任分配原則，原告自應就積極存在事實（遭砍傷之事實）負有舉證之
    責。（三）縱原告之保險金請求權存在，然該請求權因已罹於消滅時效，其請求
    給付保險金自無理由：按由保險契約所生之權利，自得為請求之日起，經過二年
    不行使而消滅；時效因請求而中斷者，於請求後六個月內不起訴視為不中斷。保
    險法第六十五條前段及民法第一百三十條分別定有明文。原告既主張其於八十八
    年一月十八日在大陸地區遭人以刀砍斷左手姆食指致成殘廢，茍其所述為真，自
    其得請求之日起至今顯已逾二年消滅時效等語。並聲明：（一）原告之訴及假執
    行之聲請均駁回。（二）如受不利之判決，願供擔保，請免假執行。
三、按由保險契約所生之權利，自得為請求之日起，經過二年不行使而消滅。消滅時
    效，自請求權可行使時起算。時效因請求而中斷者，若於請求後六個月內不起訴
    ，視為不中斷。時效期間，不得以法律行為加長或減短之。並不得預先拋棄時效
    之利益。保險法第六十五條、民法第一百二十八條前段、第一百三十條、第一百
    四十七條分別定有明文。而所謂請求權可行使時，乃指權利人得行使請求權之狀
    態而言；至於義務人實際上能否為給付，則非所問（最高法院六十三年度台上字
    第一八八五號判例參照）。經查：
    （一）本件依原告所主張保險事故發生之時間係八十八年一月十八日，則自保險
          事故發生後，原告已得行使其保險金給付請求權，自不因被告是否願意給
          付而影響其請求權可行使之狀態，是原告辯稱因被告爭執其系爭保險金請
          求權存在致其在能舉證證明該保險金請求權存在前，無從請求給付云云，
          自無足採。
    （二）又原告雖在時效屆滿前，於八十九年十二月二十日以存證信函催告被告給
          付保險金，然揆諸前揭規定，原告自應於請求後六個月內起訴，時效始生
          中斷效力，惟原告迄至九十年十二月二十日始提起本訴，此有蓋有本院收
          文日期章之起訴狀在卷可稽，顯已逾六個月之期間，則該請求自不生時效
          中斷之效力。至原告雖另辯稱：其以該存證信函催告原告，係附始期之法
          律行為一節，惟時效期間，既不得以法律行為加長或減短之，則原告違反
          該強制規定所為的附期限催告，自不生時效中斷之效力，附此敘明。
四、末按時效完成後，債務人得拒絕給付。民法第一百四十四條第一項亦定有明文。
    本件原告主張之保險金給付請求權時效既已完成，被告以時效消滅為由而拒絕給
    付，自屬有據。從而，原告主張依據保險契約之法律關係，訴請被告應給付一百
    五十萬元及自起訴狀繕本送達翌日起至清償日止，按週年利率百分之五計算之利
    息，自屬無據，為無理由，應予駁回。而原告既受敗訴判決，其假執行之聲請即
    失所依據，應併予駁回。
五、結論：原告之訴為無理由，依民事訴訟法第七十八條，判決如主文。
中　　　華　　　民　　　國　　九十一　　年　　　二　　　月　　 十五 　　日
　　　　　　　　　　　　　　　　　 臺灣臺南地方法院民事第二庭
~B法　　　官　洪　碧　雀
右為正本係照原本作成。
如對本判決上訴，須於判決送達後廿日內向本院提出上訴狀。
中　　　華　　　民　　　國　　九十一　　年　　　二　　　月　　 十五 　　日
~B法院書記官　顏　惠　華
